【裁判字號】    95,交聲,335
【裁判日期】    950317
【裁判案由】    交管條例聲異
【裁判全文】
臺灣板橋地方法院交通事件裁定         95年度交聲字第335號
原處分機關  交通部公路總局臺北區監理所
異  議  人  甲○○
即受處分人
上列異議人因違反道路交通管理處罰條例案件，對於交通部公路
總局臺北區監理所民國九十五年一月十三日北監自裁字裁四０—
ＡＥＢ0000000號所為之裁決處分（原舉發案號：臺北市
政府警察局北市警交大字第ＡＥＢ0000000號），聲明異
議，本院裁定如下：
    主  文
異議駁回。
    理  由
一、原處分意旨略以：異議人即受處分人甲○○於民國九十四年
    八月二十五日下午五時十五分許，駕駛車號ＲＯ—五四八號
    自用一般大貨車，行經臺北市○○區○○路時，因領有小型
    車駕駛執照駕駛大貨車之違規行為，經警掣單舉發，原處分
    機關乃依道路交通管理處罰條例第二十一條之一第一項第三
    款之規定，裁處罰鍰新臺幣八萬元。
二、異議意旨略以：異議人於九十四年八月二十五日係經正駕駛
    陳仲堯同意跟車，並未駕駛車號ＲＯ—五四八號自用一般大
    貨車，行至臺北市○○路時，因正駕駛陳仲堯下車辦事，遂
    將車號ＲＯ—五四八號自用一般大貨車暫停於路旁，異議人
    亦下車至麥當勞購物，而後異議人先行返回車號ＲＯ—五四
    八號自用一般大貨車時，適遇警方因該車違規停車上前詢問
    ，異議人因擔心遭正駕駛陳仲堯責罵，並認其已考取普通大
    貨車駕駛執照，不過係因欠繳交通罰鍰而未能領取普通大貨
    車駕駛執照，應屬未帶駕照，情節非重，遂未向警員表示異
    議人並非駕駛人，實際上，當天異議人確未駕駛車號ＲＯ—
    五四八號自用一般大貨車，請求撤銷原處分云云。
三、按汽車駕駛人駕駛聯結車、大客車、大貨車，有領有小型車
    駕駛執照駕車之情形者，汽車所有人及駕駛人各處新臺幣四
    萬元以上八萬元以下罰鍰，並當場禁止該汽車駕駛人繼續駕
    駛及扣留其車輛牌照，道路交通管理處罰條例第二十一條之
    一第一項第三款定有明文。
四、經查：
  (一)異議人即受處分人甲○○於九十四年八月二十五日下午五時
    十五分許，駕駛車號ＲＯ—五四八號自用一般大貨車，行經
    臺北市○○路時，因領有小型車駕駛執照駕駛大貨車之違規
    行為，經臺北市政府警察局以北市警交大字第ＡＥＢ五二五
    七二八號通知單舉發一情，有臺北市政府警察局北市警交大
    字第ＡＥＢ五二五七二八號舉發違反道路交通管理事件通知
    單影本一件在卷可稽。
  (二)又異議人係於九十四年八月二十六日始領有普通大貨車駕駛
    執照一情，有臺北區監理所汽車駕駛人螢幕列印畫面一紙在
    卷可稽，且為異議人所不爭執，足認於九十四年八月二十五
    日時，異議人確未領有普通大貨車駕駛執照。異議人雖以其
    已於九十四年八月四日考取普通大貨車駕駛執照，不過係因
    欠繳交通罰鍰致未能領取普通大貨車駕駛執照云云；惟按汽
    車駕駛執照為駕駛汽車之許可憑證，由駕駛人向公路監理機
    關申請登記，考驗及格後發給之，汽車駕駛人經考驗及格，
    未領取駕駛執照前，不得駕駛汽車，道路交通安全規則第五
    十條第一項定有明文。是縱認異議人所述其於九十四年八月
    四日已經考驗及格一情為真，惟其既尚未領取普通大貨車駕
    駛執照，揆諸上開法條規定，自仍不得駕駛大貨車，先予敘
    明。
  (三)又異議人雖另以其當日並未駕車為辯，證人即異議人所稱之
    正駕駛陳仲堯亦到庭證稱當日確係由其駕駛車號ＲＯ—五四
    八號自用一般大貨車云云，惟證人即負責舉發之臺北市政府
    警察局士林分局交通分隊員警乙○○到庭證稱：「我是擔任
    當天的路口交通指揮，看到中正路的車子很多，看到有一部
    拖吊車停在麥當勞的前面，有一位女士在車上，問她駕駛人
    在那裡，她說去買東西，我就在現場等，等一會兒，異議人
    出現，我就問他車子是否他開的，他說是，我請他出示行照
    、駕照，他有拿行照出來，是特種車輛的，我忘記他有無拿
    駕照出來，我查公路監理資料，發現他只有自小客車的駕照
    ，我問他，他說已經考過，但是因為有欠一萬多元的罰單，
    所以無法拿駕照，我跟他說你這種情形，還是視同無照駕駛
    ，我有跟他說，罰金在三、四萬元之間，他都沒有說不是他
    開的，他只是說這樣怎麼會算沒有駕照。後來我有跟他說，
    請他趕快把罰單繳一繳，把駕照領出來。我開單的過程約將
    近十分鐘左右。」、「異議人一看到我，我的感覺他是要直
    接上駕駛座，要趕快把車子開走，不要被開紅單，但是我向
    他說要開單。開完紅單後，我就走回路口，約一、二分鐘就
    到了路口，就看到車子開走了。」等語（參見本院九十五年
    三月十四日訊問筆錄第八、九頁），以證人乙○○係臺北市
    政府警察局士林分局交通分隊之警員，平日職司犯罪偵查及
    道路交通管理、維護交通秩序之指揮稽查等工作，其與異議
    人間，素昧平生又無怨隙，殊無甘冒偽證罪責，故為不實舉
    發之理由存在，是證人乙○○之證言，自屬可信，輔以異議
    人亦自陳：「我們的車在士林中正路快到文林北路的麥當勞
    邊停車，正駕駛陳仲堯下車，去收拖車的車資，我下車到麥
    當勞買吃的，車上有三個人，另外一個是我女朋友。…當時
    警察有查資料，警察有說查不到我有駕照的資料，但是因為
    正駕駛有叫我不要下車，我怕他罵，我想說趕快開單，警察
    趕快走，事後我再去繳罰款就好了。」、「（你都沒有向警
    察說車子不是你開的？）沒有。」等語（參見本院九十五年
    三月十四日訊問筆錄第二頁），足見異議人在遭證人乙○○
    舉發之際，並未曾向證人乙○○表示其非駕駛人，甚至於經
    證人乙○○查核其駕駛資料，明確告知查無其領有普通大貨
    車之駕駛執照，及持小型車駕駛執照駕駛大貨車之罰鍰約在
    新臺幣三至四萬元之間後，異議人猶未告知證人乙○○其非
    駕駛人，衡情，倘如異議人所言，當時真係由證人陳仲堯駕
    車，異議人理應立即告知證人乙○○上情，並速電請證人陳
    仲堯返回現場處理為是，此時，證人陳仲堯至多僅會遭舉發
    違規停車，罰鍰不過在新臺幣六百元以上一千二百元以下而
    已，異議人竟始終不告知證人乙○○其非駕駛，致另遭舉發
    最高罰鍰金額高達新臺幣八萬元之持小型車駕駛執照駕駛大
    貨車之違規行為，異議人所辯，顯與常情有悖；且由證人乙
    ○○發現車號ＲＯ—五四八號自用一般大貨車違規停車上前
    查看時，車上之女乘客即異議人之女友乃向證人乙○○表示
    駕駛係下車買東西，而非收取拖車車資一情以觀，益可見該
    名女乘客所稱之駕駛應係異議人而非證人陳仲堯無疑；況在
    證人乙○○開立舉發單返回原執勤路口時，即見車號ＲＯ—
    五四八號自用一般大貨車駛離現場，以舉發地點距離證人乙
    ○○原執勤地點步行所需之時間不過一至二分鐘，車號ＲＯ
    —五四八號自用一般大貨車在證人乙○○離開舉發地點後旋
    即遭駛離，證人陳仲堯應無如此湊巧於證人乙○○離開後旋
    即返回現場之可能，可見當時駕駛車號ＲＯ—五四八號自用
    一般大貨車離開現場之人即係異議人無疑。異議人所辯，均
    無可採，其確有於上揭時、地持小型車駕駛執照駕駛大貨車
    之違規行為至明。
五、從而，本件異議人前開違規事證已足堪認定。則原處分機關
    依據前揭道路交通管理處罰條例第二十一條之一第一項第三
    款之規定，裁處罰鍰新臺幣八萬元，核無違誤。本件異議人
    之異議為無理由，應予駁回。
據上論斷，應依道路交通案件處理辦法第十九條，裁定如主文。
中    華    民    國  九十五  年    三    月  十七    日
                        交通法庭法  官    曾淑娟
上列正本證明與原本無異。
如不服本裁定，應於裁定送達後五日內向本院提出抗告狀。
                                書記官    陳金鳳
中    華    民    國  九十五  年    三    月  十七    日


司法院資訊處製作；財團法人民間司法改革基金會備份。
